臺灣屏東地方法院刑事判決　　　　　　　100年度易字第586號
公　訴　人　臺灣屏東地方法院檢察署檢察官
被　　　告　白家正
　　　　　　賴仙蔭
上列被告因竊盜等案件，經檢察官提起公訴（99年度偵字第8117
號），本院判決如下：
    主  文
白家正犯侵入住宅罪，處拘役拾日，如易科罰金，以新臺幣壹
仟元折算壹日；又犯竊盜罪，處有期徒刑陸月，如易科罰金，以
新臺幣壹仟元折算壹日。
賴仙蔭無罪。
    事  實
一、白家正於民國99年6 月底某日下午5 時許，駕駛車牌號碼91
    13-GQ 號自小貨車搭載賴仙蔭，至陳秀美位在屏東縣潮州鎮
    ○○路475 號之住宅外，竟基於侵入住宅之犯意，未經陳秀
    美之同意，利用不知情之賴仙蔭為其開啟上開住宅大門後，
    進入上開住宅，並意圖為自己不法之所有，基於竊盜之犯意
    ，徒手竊取陳秀美所有之冰箱1 臺（下稱冰箱）得手，旋即
    駕車離去。嗣經陳秀美發覺遭竊，遂報警處理，而循線查悉
    上情。
二、案經陳秀美告訴屏東縣政府警察局潮州分局報告臺灣屏東地
    方法院檢察署檢察官偵查起訴。
    理  由
壹、證據能力部分
    本判決下列所引用被告白家正、賴仙蔭以外之人於審判外之
    陳述及相關書證等（被告白家正、賴仙蔭互為證人），檢察
    官、被告白家正、賴仙蔭於本院準備程序中均不爭執其證據
    能力（見本院卷第28頁背面、第31頁），本院亦查無有違法
    取證之情，本院因而認以之作為證據應屬適當，自均有證據
    能力，先予敘明。
貳、有罪部分
一、訊據被告白家正固坦承其有於上開時間，進入上開住宅內，
    徒手搬取冰箱得手，並駕車離去之情（見本院卷第28頁背面
    ），惟矢口否認有侵入住宅、竊盜等犯行，辯稱：其至上開
    住宅前，有打電話告知陳秀美其要去搬冰箱，且其所搬運之
    冰箱為其所買云云（見本院卷第28頁）。
二、經查：
  (一)被告白家正有於99年6 月底某日下午5 時許，駕駛車牌號碼
    9113-GQ 號自小貨車搭載被告賴仙蔭，至陳秀美位在屏東縣
    潮州鎮○○路475 號之住宅外，利用被告賴仙蔭為其開啟上
    開住宅大門後，進入上開住宅，並搬取冰箱，旋即駕車離去
    之事實，業經被告白家正於本院審理時自承其有進入上開住
    宅搬取冰箱，並駕車離去（見本院卷第28頁背面），復經證
    人即共同被告賴仙蔭於警詢時證稱白家正有駕駛前揭自小貨
    車至上開住宅，並搬取冰箱等語（見警卷(一)第9 頁背面、第
    10頁），及證人林榮淑於警詢時證述白家正駕駛前揭自小貨
    車至上開住宅外，先讓賴仙蔭下車去開上開住宅之大門，之
    後白家正即徒手搬運冰箱至前揭自小貨車等語明確（見警卷
    (一)第7 頁），並有搜索扣押筆錄1 份、扣押物品目錄表1 份
    、照片8 張、贓物認領保管單1 份、車輛詳細資料1 份在卷
    可稽（見警卷(一)第23至25、28至33、36、37頁），足認被告
    白家正此部分自白與事實相符，應屬明確。
  (二)被告白家正固辯稱其有事先打電話告知陳秀美其要去搬冰箱
    ，且該冰箱為其所買云云。惟被告白家正於警詢、偵訊時已
    供陳其搬運冰箱並無經過陳秀美之同意，且該冰箱係陳秀美
    付錢的等語（見警卷(一)第4 頁；偵查卷(一)第6 頁），再者，
    證人陳秀美於本院審理時亦證稱白家正至上開住宅搬運冰箱
    前並無事先告知其，否則何以其發現冰箱不見時仍不知被誰
    搬走，其一直到遇見賴仙蔭，經賴仙蔭告知，才知遭白家正
    搬走，且白家正之前因眼睛開刀，無法工作，所以購買冰箱
    之費用為其所支付等語明確（見本院卷第40至41頁），核與
    證人賴仙蔭於警詢時所證白家正有進入上開住宅搬運冰箱，
    且說有經過陳秀美同意，但之後其遇到陳秀美，經陳秀美詢
    問，其才知白家正並未經陳秀美同意等語相符（見警卷(一)第
    9 至11頁），可見被告白家正進入上開住宅及搬運冰箱前，
    並未經陳秀美之同意，且被告白家正進入上開住宅之目的，
    即係為竊取陳秀美之冰箱，自非屬正當理由，被告白家正之
    侵入住宅、竊盜等犯行，堪予認定；至被告白家正上開所辯
    ，應屬卸責之詞，不足採信。
  (三)綜上所述，本案事證明確，被告白家正之犯行均洵堪認定，
    應依法論科。
三、按被告白家正行為後，如附表所示之刑法第321 條第1 項第
    1 款已於100 年1 月26日修正公布，於100 年1 月28日施行
    ，茲依規範行為後法律變更所生新舊法律比較適用之準據法
    即刑法第2 條第1 項之規定，為「從舊從輕」之比較（詳如
    附表所示），因行為後之法律並未對其較有利，且與刑法第
    320 條第1 項之法定刑對照，行為後之法律之法定刑亦較為
    重，故被告白家正未經陳秀美之同意，侵入陳秀美之上開住
    宅竊盜，仍應適用刑法第320 條第1 項之規定論處。是核被
    告白家正所為，係犯刑法第306 條第1 項之侵入住宅罪及同
    法第320 條第1 項之竊盜罪。所犯2 罪間，犯意各別，行為
    互殊，應予分論併罰。爰審酌被告白家正正值盛年，竟不思
    依循正途賺取金錢、購買財物，而非法進入他人住宅竊取財
    物，危害被害人居住之安寧、安全，且犯後猶砌詞飾卸，不
    知悔悟，暨其犯罪之動機、目的、素行、所竊財物已由被害
    人領回等一切情狀，分別量處如主文所示之刑，並均諭知易
    科罰金之折算標準，以示懲儆。
、不另為無罪諭知部分
一、公訴意旨另以：被告白家正意圖為自己不法之所有，基於竊
    盜之犯意，於上開時、地，徒手竊取陳秀美所有之按摩床1
    具（下稱按摩床）、洗衣機1 臺（下稱洗衣機）。因認被告
    白家正涉犯刑法第320 條第1 項之竊盜罪嫌。
二、按犯罪事實應依證據認定之，無證據不得認定犯罪事實；不
    能證明被告犯罪者，應諭知無罪之判決，刑事訴訟法第154
    條第2 項、第301 條第1 項分別定有明文。又認定不利於被
    告之事實，須依積極證據，苟積極證據不足為不利於被告事
    實之認定時，即應為有利於被告之認定，更不必有何有利之
    證據（最高法院30年上字第816 號判例意旨參照）。
三、檢察官認被告白家正有上開竊盜犯行，係以證人賴仙蔭於警
    詢、偵訊時之證詞為其主要論據。訊據被告白家正固坦承其
    有搬運按摩床、洗衣機至前揭自小貨車之情（見本院卷第28
    頁、第28頁背面），惟堅詞否認有上開竊盜犯行，辯稱：因
    賴仙蔭告知其上開住宅內之物品陳秀美有同意賴仙蔭可以用
    ，亦可以搬去賣，所以賴仙蔭說要搬按摩床去睡及搬洗衣機
    時，其才幫賴仙蔭搬等語（見本院卷第28、42頁、第42頁背
    面）。經查，證人賴仙蔭於警詢、偵訊時固證稱白家正有搬
    運陳秀美所有之按摩床、洗衣機，且說有經過陳秀美同意，
    但其之後遇到陳秀美，才知白家正係偷陳秀美的東西云云（
    見警卷(一)第9 頁背面至第10頁背面、第13、14頁；偵查卷(一)
    第22頁），然與其於偵訊時所證陳秀美有說其可以變賣上開
    住宅內之物品，所以其才會想拿鍋子去賣，後來是白家正說
    如果要賣，就連洗衣機一起賣等語互核（見偵查卷(一)第24、
    25頁），對於被告白家正本就欲假藉已得陳秀美之同意而搬
    運按摩床、洗衣機，抑或係經證人賴仙蔭之說明，始一同搬
    運按摩床、洗衣機一節，顯有歧異，容有疑問；再者，證人
    賴仙蔭上開於偵訊時所證陳秀美同意其變賣上開住宅內之物
    品等語，核與證人陳秀美於本院審理時所證上開住宅內之物
    品本來就係要給賴仙蔭用的，其亦曾同意賴仙蔭得自由變賣
    上開住宅內之物品等語吻合（見本院卷第41頁、第41頁背面
    ），則被告白家正非無可能見證人賴仙蔭欲變賣鍋子而詢問
    其原因，瞭解陳秀美同意證人賴仙蔭使用、變賣上開住宅之
    物品，始提議搬運按摩床、洗衣機，而經證人賴仙蔭附和，
    此由證人賴仙蔭於警詢、偵訊時所證其在白家正之工寮住了
    約20天，其間其均睡在陳秀美之按摩床，至於變賣洗衣機所
    得新臺幣100 元已供其花用完了等語可見一斑（見警卷(一)第
    10頁背面；偵查卷(一)第25頁），被告白家正此時主觀上是否
    仍有不法所有之意圖及竊盜之犯意，即有疑義，尚難僅因被
    告白家正有搬運按摩床、洗衣機之行為，即遽推論為屬竊盜
    之犯行，而將其他有利被告白家正之合理懷疑均予排除。從
    而，證人賴仙蔭上開不利於被告白家正之證詞既有瑕疵，且
    罪既有疑，自應為有利於被告白家正之認定。是以，檢察官
    認被告白家正此部分涉犯竊盜罪嫌云云，並無理由，本應就
    此部分為無罪之諭知，惟此部分若有罪，與前開論罪部分，
    具有接續犯之實質上一罪關係，爰不另為無罪之諭知，併此
    說明。
肆、無罪部分
一、公訴意旨另以：被告賴仙蔭意圖為自己不法之所有，基於竊
    盜之犯意，於上開時、地，徒手竊取陳秀美所有之冰箱、按
    摩床、洗衣機得手。因認被告賴仙蔭涉犯刑法第320 條第1
    項之竊盜罪嫌。
二、按犯罪事實應依證據認定之，無證據不得認定犯罪事實；不
    能證明被告犯罪者，應諭知無罪之判決，刑事訴訟法第154
    條第2 項、第301 條第1 項分別定有明文。而認定不利於被
    告之事實，須依積極證據，苟積極證據不足為不利於被告事
    實之認定時，即應為有利於被告之認定，更不必有何有利之
    證據（最高法院30年上字第816 號判例意旨參照）。又檢察
    官對於起訴之犯罪事實，應負提出證據及說服之實質舉證責
    任。倘其所提出之證據，不足為被告有罪之積極證明，或其
    指出證明之方法，無從說服法院以形成被告有罪之心證，基
    於無罪推定之原則，自應為被告無罪判決之諭知（最高法院
    92年臺上字第128 號判例意旨參照）。
三、檢察官認被告賴仙蔭涉犯上開竊盜犯行，係以證人即共同被
    告白家正於警詢、偵訊時、證人林榮淑於警詢時之證詞為其
    主要論據。訊據被告賴仙蔭固坦承其有於上開時、地，搬運
    冰箱、洗衣機之情（見本院卷第31頁），惟堅詞否認有上開
    竊盜犯行，辯稱：因白家正告知其有經過陳秀美之同意，所
    以其才搬運冰箱、洗衣機，其係被白家正利用的，另當日並
    無搬按摩床等語（見本院卷第30頁背面）。
四、經查，據證人白家正於警詢、偵訊時、證人林榮淑於警詢時
    之證詞（見警卷(一)第3 、6 頁；偵查卷(一)第5 頁），被告賴
    仙蔭固有於上開時、地，搬運冰箱、按摩床、洗衣機，然證
    人白家正於本院審理時始終陳稱其有事先打電話告知陳秀美
    說要去上開住宅搬冰箱，其並有跟賴仙蔭說其有先知會過陳
    秀美，且該冰箱為其與陳秀美共同購買云云（見本院卷第42
    至43頁），則被告賴仙蔭誠可能因證人白家正與陳秀美斯時
    仍為男女朋友關係（見本院卷第40頁背面、第42頁背面），
    而全然信任證人白家正上開說詞，致遭證人白家正所矇騙，
    始開啟上開住宅大門及協同證人白家正搬運冰箱，被告賴仙
    蔭所辯因白家正有告知其已經過陳秀美同意，其才搬運冰箱
    等語，尚非無據，足證被告賴仙蔭於搬運冰箱時，主觀上並
    不具不法所有之意圖及竊盜之犯意；再者，縱依證人白家正
    於警詢時、證人林榮淑於警詢、偵訊時之證詞（見警卷(一)第
    3 頁背面、第7 頁；偵查卷(一)第24頁），按摩床係被告賴仙
    蔭提議搬回去睡，洗衣機亦係被告賴仙蔭說要搬去賣的，然
    證人陳秀美於本院審理時已證稱上開住宅內之物品本來就係
    要給賴仙蔭用的，其亦曾同意賴仙蔭得自由變賣上開住宅內
    之物品等語甚詳（見本院卷第41頁、第41頁背面），則被告
    賴仙蔭事先獲得陳秀美之同意而搬運按摩床、洗衣機之行為
    ，當與刑法第320 條第1 項之竊盜罪要件不符，自不得以竊
    盜罪相繩。從而，尚難僅因被告賴仙蔭有協同證人白家正搬
    運陳秀美所有之冰箱、按摩床、洗衣機，即遽認被告賴仙蔭
    有竊盜之犯行，檢察官上開指訴，並無理由。
五、綜上所述，檢察官以證人白家正於警詢、偵訊時、證人林榮
    淑於警詢時之證詞為證，尚不足為被告賴仙蔭有罪之積極證
    明，指出證明之方法無從說服法院形成被告賴仙蔭有罪之心
    證，復查無其他積極證據證明被告賴仙蔭有何檢察官所指竊
    盜犯行，揆諸前揭說明，應為被告賴仙蔭無罪判決之諭知。
據上論斷，應依刑事訴訟法第299 條第1 項前段、第301 條第1
項，刑法第2 條第1 項前段、第306 條第1 項、第320 條第1 項
、第41條第1 項前段，刑法施行法第1 條之1 第1 項、第2 項前
段，判決如主文。
本案經檢察官潘國威到庭執行職務。
中    華    民    國   100    年    8     月    15    日
                  刑事第三庭    審判長法  官  張世賢
                                      法  官  陳茂亭
                                      法  官  許嘉仁
以上正本證明與原本無異。
如不服本判決應於收受判決後10日內向本院提出上訴書狀，並
應敘述具體理由；其未敘述上訴理由者，應於上訴期間屆滿後
20日內向本院補提理由書（均須按他造當事人之人數附繕本）
「切勿逕送上級法院」。
中    華    民    國   100    年    8     月    15    日
                                書記官  溫訓暖
附錄本案論罪科刑之法條：
中華民國刑法第306條第1項、第320條第1項
中華民國刑法第306條
（侵入住居罪）
無故侵入他人住宅、建築物或附連圍繞之土地或船艦者，處 1
年以下有期徒刑、拘役或 3 百元以下罰金。
無故隱匿其內，或受退去之要求而仍留滯者，亦同。
中華民國刑法第320條
（普通竊盜罪、竊佔罪）
意圖為自己或第三人不法之所有，而竊取他人之動產者，為竊盜
罪，處5  年以下有期徒刑、拘役或 5 百元以下罰金。
意圖為自己或第三人不法之利益，而竊佔他人之不動產者，依前
項之規定處斷。
前二項之未遂犯罰之。
附表：
┌──────┬───────────┬───────────┬────────────┐
│相關法律規定│行為時（修正前）之規定│裁判時（修正後）之規定│本案具體適用後之比較結果│
├──────┼───────────┼───────────┼────────────┤
│刑法第321 條│犯竊盜罪而有左列情形之│犯竊盜罪而有下列情形之│修正後之規定刪除「夜間」│
│第1 項第1 款│一者，處6 月以上、5 年│一者，處6 月以上、5 年│之構成要件，並於法定刑增│
│            │以下有期徒刑：        │以下有期徒刑，得併科新│訂「得併科新臺幣10萬元以│
│            │一、於夜間侵入住宅或有│臺幣10萬元以下罰金：  │下罰金」，以行為時之規定│
│            │    人居住之建築物、船│一、侵入住宅或有人居住│較有利於被告。          │
│            │    艦或隱匿其內而犯之│    之建築物、船艦或隱│                        │
│            │    者。              │    匿其內而犯之者。  │                        │
└──────┴───────────┴───────────┴────────────┘